臺灣臺中地方法院刑事判決　　　　　　　96年度訴字第1976號
公　訴　人　臺灣臺中地方法院檢察署檢察官
被　　　告　丙○○
指定辯護人　本院公設辯護人乙○○
上列被告因違反槍砲彈藥刀械管制條例案件，經檢察官提起公訴
（九十六年度偵字第一○三八八號），本院判決如下：
    主  　文
丙○○未經許可，持有可發射子彈具有殺傷力之槍枝，處有期徒
刑貳年拾月，併科罰金新臺幣拾萬元，罰金如易服勞役，以新臺
幣壹仟元折算壹日，減為有期徒刑壹年伍月，併科罰金新臺幣伍
萬元，罰金如易服勞役，以新臺幣壹仟元折算壹日。
扣案之仿ＦＮ廠一九一○型半自動手槍製造之改造手槍壹枝（含
彈匣壹個，槍枝管制編號0000000000號）沒收。
    犯罪事實
一、丙○○明知槍砲彈藥刀械管制條例所列管之槍枝、子彈，非
    經主管機關之許可不得持有，竟基於持有可發射子彈具有殺
    傷力之槍枝、子彈之犯意，於民國九十六年四月十七日某時
    ，在臺中市○○路與梅亭街口附近，以新臺幣（下同）八千
    五百元之代價向綽號「小伍」之真實姓名年籍不詳成年男子
    購得具有殺傷力之仿ＦＮ廠一九一○型半自動手槍製造之改
    造手槍一枝（含彈匣一個，槍枝管制編號00000000
    00號）、口徑八點六±○點五ｍｍ（厘米）之改造金屬彈
    頭子彈四顆，而未經許可持有前開具殺傷力之槍枝、子彈。
    嗣於同年月十九日二十一時四十分許，丙○○攜帶上開槍、
    彈至臺中市北區○○○○街與漢口路交叉口附近時，為警發
    見其形跡可疑盤查之際，丙○○為警尚未發現本案犯罪之際
    ，主動自其所攜帶之背包內取出前開槍枝一支及子彈六顆（
    經鑑試，四顆具殺傷力，二顆不具有殺傷力）交予警方查扣
    而自首犯罪接受裁判，警方因而扣得前開具有殺傷力之槍枝
    一支、子彈六顆而查知上情。
二、案經臺中市警察局移送臺灣臺中地方法院檢察署檢察官偵查
    起訴。
    理  由
一、前揭事實，業據被告丙○○於警詢、偵查及本院審理時坦承
    不諱，核與證人即當場查獲本件犯罪之司法警察甲○○於本
    院審理時結證所述查扣前開槍、彈之情節相符（見本院卷第
    二十七頁至二十八頁），並有扣案之前揭仿ＦＮ廠一九一○
    型半自動手槍製造之改造手槍一枝（含彈匣一個，槍枝管制
    編號0000000000號）、口徑八點六±○點五ｍｍ
    （厘米）金屬彈頭子彈六顆（經鑑試，四顆具殺傷力，二顆
    不具有殺傷力）可證，足認被告自白與事實相符堪可採信。
    又前開槍、彈經送內政部警政署刑事警察局鑑定結果認為送
    鑑之改造手槍一枝（槍枝管制編號0000000000號
    ），係仿ＦＮ廠一九一○型半自動手槍製造之槍枝，換裝土
    造金屬槍管改造而成之改造手槍，擊發功能正常，可供擊發
    適用之子彈，認具有殺傷力；送鑑之改造子彈六顆：(一)五顆
    認均係土造子彈，具直徑八點六±○點五ｍｍ金屬彈頭，採
    樣二顆試射，一顆可擊發，認具殺傷力；一顆雖可擊發，惟
    發射動能不足，認不具殺傷力，(二)一顆，認係土造子彈，具
    直徑八點六ｍｍ金屬彈頭，送鑑時，彈頭與彈殼已分離，認
    不具殺傷力等情，復經本院將其餘鑑定未試射之子彈三顆，
    再請該機關鑑試，經實際試射之結果，均可擊發，此有內政
    部警政署刑事警察局九十六年五月二十一日刑鑑字第○九六
    ○○六三四六四號槍彈鑑定書一份，九十六年七月十二日刑
    鑑字第○九六○○九四四九七號函一紙在卷可稽（見偵查卷
    第十八頁，本院卷第二三頁）。準此，本案事證明確，被告
    犯行應堪認定。
二、核被告未經許可，持有向綽號「小伍」真實姓名年籍不詳之
    成年男子所購買之具有殺傷力仿ＦＮ廠一九一○型半自動手
    槍製造之改造手槍一枝（含彈匣一個，槍枝管制編號000
    0000000號）、子彈四顆之行為，分別係犯槍砲彈藥
    刀械管制條例第八條第四項之未經許可持有可發射子彈具有
    殺傷力之槍枝罪及同條例第十二條第四項之未經許可持有子
    彈罪，被告同時地持有可發射子彈具有殺傷力之槍枝、子彈
    ，係以一行為同時觸犯上開二罪名，為想像競合犯，應依刑
    法第五十五條規定，從一重之未經許可持有可發射子彈具有
    殺傷力之槍枝罪處斷。按刑法第六十二條所謂之發覺，係指
    有偵查犯罪職權之公務員已知悉犯罪事實與犯罪之人而言，
    而所謂知悉，固不以確知其為犯罪之人為必要，但必其犯罪
    事實，確實存在，且為該管公務員所確知，始屬相當。如犯
    罪事實並不存在而懷疑其已發生，或雖已發生，而為該管公
    務員所不知，僅係推測其已發生而與事實巧合，均與已發覺
    之情形有別。次按有偵查犯罪權之機關或人員對於犯人之犯
    罪嫌疑，仍須有確切之根據得為合理之可疑者，始足當之，
    若單純主觀上之懷疑，要不得謂已發生嫌疑（最高法院分別
    著有七十五年臺上字第一六三四號、七十二年臺上字第六四
    一號判例意旨可供參照）。本案警方係據報認被告涉有違反
    毒品危害防制條例之罪嫌而前往上開台中市北區○○○○街
    與漢口路附近查緝被告，故警方初不知被告涉有本案持有槍
    、彈罪嫌，而被告經警盤查，於警尚不知背包內有藏有前揭
    槍、彈等違禁物時，即主動交出前揭扣案槍枝、子彈等情，
    此據證人甲○○於本院審理時結證明確（見本院卷第二十七
    頁至第二十八頁），故警方於被告自行交出前揭槍、彈前，
    對被告涉犯本案持有槍、彈罪嫌並不確知或已產生合理之懷
    疑，揆諸前揭判例之意旨，被告於警方盤查尚未發覺本件犯
    罪之際，主動交出其所持有之前揭槍、彈等違禁物而自首犯
    罪並接受裁判，自與刑法第六十二條所定自首之要件相合，
    爰依刑法第六十二條之規定減輕其刑。爰審酌被告持有之改
    造槍枝數量為一枝、子彈四顆（扣案六顆，經鑑試其中四顆
    具殺傷力），擁有具殺傷力之槍、彈，影響社會治安重大，
    及其犯後坦承犯行，犯後態度尚稱良好，暨其犯罪之動機、
    目的、手段、品行、智識程度、犯罪所生之危害等一切情狀
    ，量處如主文所示之刑，併就所處罰金刑部分諭知易服勞役
    之折算標準。
三、又中華民國九十六年罪犯減刑條例（下稱減刑條例）第六條
    規定：「對於第三條所定不予減刑而未發覺之罪，於本條例
    施行前至施行之日起三個月內自首而受裁判者，依第二條第
    一項規定予以減刑。」，法條僅規定：「於本條例施行前」
    ，並無始期之限制，是以被告以一行為所犯槍砲彈藥刀械管
    制條例第八條第四項及第十二條第四項而依想像競合從一重
    論以同條例第八條第四項之未經許可持有可發射子彈具有殺
    傷力槍枝罪，雖係減刑條例第三條第一項第四款所定不予減
    刑之罪，惟因其係於九十六年四月二十四日以前犯罪，且於
    減刑條例施行前，對於未發覺之罪自首，本院自應依上揭減
    刑條例第六條之規定，將本件所宣告之有期徒刑及罰金刑均
    減其二分之一，就罰金刑部分並諭知易服勞役之折算標準（
    九十六年七月六日臺灣高等法院刑事庭庭長會議意旨參照）
    。
三、扣案之仿ＦＮ廠一九一○半自動手槍製造之改造手槍一枝（
    含彈匣一個，槍枝管制編號0000000000號），屬
    槍砲彈藥刀械管制條例所規範之槍枝及子彈，依法未經許可
    不得製造、販賣、運輸、轉讓、出租、出借、持有、寄藏、
    意圖販賣而陳列，為違禁物，應依刑法第三十八條第一項第
    一款宣告沒收。至其餘扣案之子彈六顆，因囑託內政部警政
    署刑事警察局鑑驗，試射擊發之四顆（經鑑試具殺傷力），
    均因擊發不再具有殺傷力，而滅失其違禁物之性質，另二顆
    ，一顆於送鑑時，彈頭與彈殼已經分離，一顆經鑑試擊發動
    能不足而無殺傷力，均非違禁物，爰不為沒收之諭知，併此
    敘明。
據上論斷，應依刑事訴訟法第二百九十九條第一項前段，槍砲彈
藥刀械管制條例第八條第四項、第十二條第四項，刑法第十一條
前段、第五十五條、第四十二條第三項、第三十八條第一項第一
款，中華民國九十六年罪犯減刑條例第二條第一項第三款、第六
條，判決如主文，。
本案經檢察官蕭連森到庭執行職務。
中　　華　　民　　國　　96　　年　　7 　　月　　30　　日
                  刑事第十四庭  審判長法  官  劉逸成
                                      法　官  何世全
                                      法　官  林世民
上正本證明與原本無異。
如不服本判決，應於收受送達後10日內向本院提出上訴書狀（應
附繕本）。
　　　　　　　　　　　　　　　　　　　書記官  高勳楠
中　　華　　民　　國　　96　　年　　7 　　月　　30　　日
附錄論罪科刑法條：
槍砲彈藥刀械管制條例第8條
未經許可，製造、販賣或運輸鋼筆槍、瓦斯槍、麻醉槍、獵槍、
空氣槍或第四條第一項第一款所定其他可發射金屬或子彈具有殺
傷力之各式槍砲者，處無期徒刑或五年以上有期徒刑，併科新臺
幣1千萬元以下罰金。
未經許可，轉讓、出租或出借前項所列槍枝者，處五年以上有期
徒刑，併科新臺幣一千萬元以下罰金。
意圖供自己或他人犯罪之用，而犯前二項之罪者，處無期徒刑或
七年以上有期徒刑，併科新臺幣一千萬元以下罰金。
未經許可，持有、寄藏或意圖販賣而陳列第一項所列槍枝者，處
三年以上十年以下有期徒刑，併科新臺幣七百萬元以下罰金。
第一項至第三項之未遂犯罰之。
槍砲彈藥刀械管制條例第12條
未經許可，製造、販賣或運輸子彈者，處一年以上七年以下有期
徒刑，併科新台幣五百萬元以下罰金。
未經許可，轉讓、出租或出借子彈者，處六月以上五年以下有期
徒刑，併科新台幣三百萬元以下罰金。
意圖供自己或他人犯罪之用，而犯前二項之罪者，處三年以上十
年以下有期徒刑，併科新台幣七百萬元以下罰金。
未經許可，持有、寄藏或意圖販賣而陳列子彈者，處五年以下有
期徒刑，併科新台幣三百萬元以下罰金。
第一項至第三項之未遂犯罰之。
